臺灣臺南地方法院刑事判決
111年度金訴字第655號
公  訴  人  臺灣臺南地方檢察署檢察官
被      告  謝令浩




            聶楚璟


上列被告因詐欺等案件，經檢察官提起公訴（111年度偵字第150
37、15474、16844、18375號），及移送併案審理（111年度偵字
第23468號）被告於準備程序中就被訴事實均為有罪之陳述，經
本院合議庭裁定由受命法官獨任進行簡式審判程序審理，判決如
下：
    主  文
謝令浩犯如附表一編號1至4論罪科刑欄所示之罪，各處如附表一
編號1至4論罪科刑欄所示之刑。應執行有期徒刑壹年陸月。扣案
如附表二編號1所示之手機壹支沒收；未扣案犯罪所得合計新臺
幣壹萬伍仟元沒收，於全部或一部不能沒收或不宜執行沒收時，
追徵其價額。
聶楚璟犯如附表一編號1至4論罪科刑欄所示之罪，各處如附表一
編號1至4論罪科刑欄所示之刑。應執行有期徒刑壹年陸月。扣案
如附表二編號2所示之手機壹支沒收；未扣案犯罪所得合計新臺
幣肆萬元沒收，於全部或一部不能沒收或不宜執行沒收時，追徵
其價額。
    事實及理由
一、謝令浩、聶楚璟分別於民國111年5月間某日，參與真實姓名
    年籍不詳暱稱「威而剛」、「資萬」、「家和萬事興」及其
    他不詳姓名成年人所組成之3 人以上，以實施詐術為手段，
    具有持續性及牟利性之有結構性組織之詐欺集團。其分工方
    式為由上開詐欺集團成員向被害人施用詐術詐取金錢後，再
    由聶楚璟擔任向被害人收取詐欺金錢之車手；謝令浩則負責
    監看聶楚璟向詐欺被害人取款後，再指示聶楚璟至指定地點
    將收取之詐欺金錢交予謝令浩，再由謝令浩轉交與詐欺集團
    上手，因而產生遮斷資金流動軌跡以逃避國家追訴處罰之效
    果，掩飾詐欺犯罪所得。謝令浩、聶楚璟與上開詐欺集團成
    員間，基於冒用公務員名義三人以上共同犯詐欺取財及洗錢
    之犯意聯絡，共同意圖為自己不法所有，由上開詐欺集團所屬
    成員為附表一編號1至4犯罪事實欄所示之詐欺行為，致附表
    一編號1至4所示之陳榕、陳舒雯、蔡松木、陳錦盛因而陷於
    錯誤，分別於附表一編號1至4所示之時間、地點，交付附表
    一編號1至4所示之金額。其中附表一編號4部分，因聶楚璟
    取款時，為埋伏員警當場逮捕，謝令浩見狀逃離現場而未遂
    。
二、前項犯罪事實，有下列證據足資證明：
  ㈠證人即同案被告謝令浩、聶楚璟於警詢及偵訊中之證述；
　㈡證人即告訴人陳榕、陳舒雯、蔡松木、陳錦盛於警詢中之供
    述；證人即於111年6月8日、9日搭載被告聶楚璟之計程車司
    機江清瑞於警詢中之供述（指認）。
　㈢卷附訴人陳榕提出與詐欺集團成員之通話紀錄、LINE對話紀
　　錄截圖（警㈡-1卷第63至69頁）、告訴人蔡松木提出與詐欺
    集團成員之LINE對話紀錄截圖（警㈣卷第45至47頁）、被告
    聶楚璟於111年6月14日為警查獲時之穿著照片（警㈢卷第37
    頁）、臺南市政府警察局第一分局搜索扣押筆錄、扣押物品
    目錄表、扣押物品收據各2份（警㈢卷第39至55頁）、扣案物
    品照片（警㈢卷第59至77頁）、被告謝令浩自願受搜索同意
    書、臺南市政府警察局第五分局搜索、扣押筆錄、扣押物品
    目錄表、扣押物品收據（警㈠卷第27至33頁）、扣案物品照
    片（警㈠卷第57至58頁）、111年6月14日查獲被告聶楚璟現
    場照片（警㈢卷第57至59頁）、111年6月1日取款監視錄影畫
    面截圖72張（警㈡-1卷第25至37頁）、指定乘客歷史訂車紀
    錄（警㈡-1卷第0頁）、門號0000000000調取票聲請書（偵㈠
    卷第9頁）、通聯調閱查詢單（警㈡-1卷第13至19頁）、乘客
    資料及叫車紀錄（警㈡-1卷P1-4）、門號0000000000調取票
    聲請書（偵㈠卷第9頁）、通聯調閱查詢單（警㈡-1卷第21至2
    4頁）、111年6月2日取款監視錄影畫面截圖48張（警㈡-1卷
    第39至46頁）、111年6月6日取款監視錄影畫面截圖26張（
    警㈢卷第79至103頁）、吉村大飯店111年6月6日住宿名冊（
    警㈢卷第105頁）、111年6月8日取款監視錄影畫面截圖5張（
    警㈣卷第33至37頁）、111年6月9日取款監視錄影畫面截圖8
    張（警㈣卷第37至43頁）、荷蘭村汽車旅館監視錄影畫面截
    圖14張（警㈣卷第63至65頁）、均英商務飯店住宿登記表、
    客戶交易歷史紀錄（警㈣卷第75至77頁）、
    被告聶楚璟手機通訊軟體te1egram對話紀錄截圖（警㈢卷第1
    09至114頁）可以佐證。
　㈣被告謝令浩、聶楚璟於警詢、偵查及本院審理中之自白。
三、論罪科刑：
  ㈠核被告謝令浩、聶楚璟所為，均係犯組織犯罪防制條例第3條
    第1項後段之參與犯罪組織罪；其2人如附表一編號1至3部分
    所為，均係犯刑法第339條之4第1項第1款、第2款之三人以
    上共同冒用公務員名義犯詐欺取財罪、洗錢防制法第2條第2
    款、第14條第1項之洗錢罪；其2人如附表一編號4部分所為
    ，均係犯刑法第339條之4第2項、第1項第1款、第2款之三人
    以上共同冒用公務員名義犯詐欺取財未遂罪、洗錢防制法第
    2條第2款、第14條第2項、第1項之洗錢未遂罪。
　㈡被告2人與「威而剛」、「資萬」、「家和萬事興」及所屬詐
    欺集團其他成員間，有犯意聯絡及行為分擔，均應論以共同
    正犯。
  ㈢被告2人所犯上開參與犯罪組織罪及如附表一編號1所示第一
    次犯三人以上共同冒用公務員名義犯詐欺取財罪、洗錢罪3
    罪間，係一行為觸犯數罪名，為想像競合犯，應依刑法第55
    條規定，從一重之三人以上共同冒用公務員名義犯詐欺取財
    罪處斷；又其所犯如附表一編號2、3所示2次三人以上共同
    冒用公務員名義犯詐欺取財罪及洗錢2罪間，均係一行為觸
    犯數罪名之想像競合犯，各應依刑法第55條規定，分別從一
    重之三人以上共同冒用公務員名義犯詐欺取財罪處斷；另其
    所犯如附表一編號4所示三人以上共同冒用公務員名義犯詐
    欺取財未遂罪及洗錢未遂罪2罪間，係一行為觸犯數罪名之
    想像競合犯，各應依刑法第55條規定，分別從一重之三人以
    上共同冒用公務員名義犯詐欺取財未遂罪處斷。
　㈣被告2人如附表一編號4所示加重詐欺取財及洗錢未遂犯行，
　　已著手於犯罪行為之實行而不遂，為未遂犯，爰均依刑法第
　　25條第2項規定減輕其刑。
　㈤被告2人所犯上開洗錢罪部分於偵審中均自白犯罪，得依洗錢
    防制法第16條第2項規定減輕其刑，然因均適用刑法第55條
    規定，分別從一重之刑法第339條之4第1項第2款3人以上共
    同詐欺取財罪處斷，尚無從再援引洗錢防制法第16條第2項
    規定減輕其刑，惟此部分仍得作為量刑審酌事項，附此敘明
    。
　㈥被告2人如附表一編號1、3所示犯行，雖各有2次收款行為，
　　然其時間緊接，且係向同一被害人收取詐取金錢，顯係基於
　　同一次詐欺犯意所為，在刑法評價上各個行為之獨立性薄弱
　　，難以強行割裂，應係數個同種舉動之反覆施行，應包括予
　　以評價為同一行為之接續犯，應各論以一罪。
　㈦被告2人所犯如附表編號1至4所示4次犯行，犯意各別，行為
　　互殊，各應分論併罰。
  ㈧爰審酌被告2人之品行；不思以正當途徑獲取財富，為貪圖報
    酬，接受詐欺集團成員之指揮，從事集團式詐騙、洗錢行為
    分工，致難以追查詐欺集團上游，破壞社會秩序及治安；犯
    罪後尚能坦承犯行，並衡量其等參與詐騙之金額、被害人所
    受損害，參與犯罪集團之程度；暨被告謝令浩於本院審理中
    所述其教育程度為高中肄業，目前在貨運行上班，經濟狀況
    算是勉持，有二個小孩，一個五歲，一個四歲，目前都在唸
    幼稚園，由他們母親照顧，五歲的兒子跟他一起住在臺北，
    四歲的女兒在跟她母親一起住在宜蘭。他父親62歲、母親58
    歲，父親還有在工作，母親沒有，他需要提供父母親生活費
    ；被告聶楚璟於本院審理時所述當時家裡缺錢，父親有慢性
    病，之前確診現在還在插管，現在家裡的經濟來源都是他母
    親的薪水，母親的薪水只有2 、3 萬元，他目前沒有經濟能
    力可以負擔這部分的賠償，如果有賺錢，有意願去賠償。他
    沒有拿到什麼錢，收到的錢都是交給別人。他教育程度為高
    中肄業，本案之前從事兩份餐飲業的工作，需要支付父親的
    醫藥費，目前在找工作。父親身體不好要常常跑醫院，一直
    都在醫院進進出出，現在在加護病房，我母親的工作就是在
    餐廳工作，有一個妹妹現在在就讀高中三年級等智識程度、
    家庭生活狀況等一切情狀，分別量處如主文所示之刑，並分
    別定其應執行刑。
四、另按「106年4月19日修正公布之組織犯罪防制條例第3條第3
　  項規定：「犯第1項之罪者，應於刑之執行前，令入勞動場
　  所，強制工作，其期間為3年。」（嗣107年1月3日修正公布
　  第3條，但本項並未修正）就受處分人之人身自由所為限制
　  ，違反憲法比例原則及憲法明顯區隔原則之要求，與憲法第
　  8條保障人身自由之意旨不符，應自本解釋公布之日起失其
　  效力」（110年12月10日大法官釋字第812號解釋參照）。是
　  本件被告2人雖成立組織犯罪防制條例第3條第1項後段之參
    與犯罪組織罪，惟依上開大法官釋字第812號解釋，組織犯
    罪防制條例第3條第3項已失其效力，尚不得依該規定諭知強
    制工作，附此說明。
五、沒收
  ㈠扣案如附表二編號1所示之手機1支係被告謝令浩所有供與詐
    欺集團成員聯絡之工具，業據被告謝令浩供明在卷(本院卷
    第306頁)；扣案如附表二編號2所示之手機1支係被告聶楚璟
    所有供與詐欺集團成員聯絡之工具，亦據被告聶楚璟供明在
    卷(本院卷第249頁)，各應依刑法第38條第2項前段規定宣告
    沒收。
　㈡被告謝令浩於警詢中供稱其每次可獲得報酬約3至5千元，總
    獲取報酬不到2萬元（警㈠卷第12至12-1頁），故本院估算其
    本案取款報酬合計為1萬5千元；被告聶楚璟所述之取款報酬
    自每次數千元至本院審理時回應檢察官所稱合計好像是6萬
    元不等，故本院依其於警詢中明確供稱本案合計取款報酬為
    4萬元（警㈣卷第9頁）作為估算被告聶楚璟犯罪所得之依據
    。被告2人上開犯罪所得各應依刑法第38條之1第1項規定宣
    告沒收，於全部或一部不能沒收或不宜執行沒收時，各應依
    刑法第38條之1第3項規定追徵其價額。
　㈢扣案被告聶楚璟為警查獲時所穿著之衣物等物品，雖係被告
    聶楚璟犯罪時所穿著之衣物，惟並非供犯罪所用之物，爰均
    不為沒收之諭知。另IPHONE13手機1支，被告聶楚璟於本院
    審理時供稱是他自己生活用的，且無證據證明與本案犯罪有
    關，爰亦不為沒收之諭知，附此敘明。
六、依刑事訴訟法第273條之1、第299條第1項前段、第310條之2
    、第454條，組織犯罪防制條例第3條第1項後段，洗錢防制
    法第14條第1項、第2項，刑法第11條前段、第28條、第339
    條之4第1項第1款、第2款、第2項、第25條、第38條第2項前
    段、第38條之1第1項前段、第3項、第51條第5款、第55條，
    刑法施行法第1條之1，判決如主文。
七、如不服本件判決，得自收受送達之日起20日內，向本院提出
    上訴狀，上訴於臺灣高等法院臺南分院。
本案經檢察官蔡佳蒨提起公訴；檢察官蘇聖涵到庭執行職務。
中　　華　　民　　國　　111 　年　　11　　月　　22　　日
                    刑事第三庭法　官  鄭文祺
以上正本證明與原本無異。
如不服本判決應於收受本判決後20日內向本院提出上訴書狀，並
應敘述具體理由。其未敘述上訴理由者，應於上訴期間屆滿後20
日內向本院補提理由書狀（均須按他造當事人之人數附繕本）「
切勿逕送上級法院」。 
　　　　　　　　　　　　　　　書記官　李慈容　　　　　
中　　華　　民　　國　　111 　年　　11　　月　　23　　日
附表一：
編號 詐  欺  事  實 論罪科刑 1   詐欺集團之不詳成員自111年6月1 日13時30分許起，分別冒充為中 華電信公司客服人員、警察，以 電話聯絡陳榕及加入通訊軟體LIN E，佯稱陳榕可能身分遭盜用及另 涉嫌詐欺案件，須配合檢察官監 管名下帳戶現金，要求陳榕提領 現金交付，使陳榕因而陷於錯誤 而交付下列財物： ⑴於111年6月1日15時16分許，在臺南市○區○○街00號某早餐店前，將所提領之新臺幣（下同）120萬元，交予自稱為檢察官之聶楚璟，再由聶楚璟於同日15時17分許轉交予在附近監看之謝令浩。謝令浩並依指示將上開詐取之金錢置於臺南市○區○○路000號千越加油站廁所內，由詐欺集團之不詳成員收取上開詐取之金錢。 ⑵於111年6月2日10時22分許，在臺南市○區○○街00號將所提領之現金150萬元，交予自稱為檢察官之聶楚璟，再由聶楚璟轉交予在附近監看之謝令浩。謝令浩並依指示將上開詐取之金錢置於臺南市北區北園街菜市場後方公園，由詐欺集團之不詳成員收取上開詐取之金錢。 　 謝令浩犯三人以上共同冒用公務員名義犯詐欺取財罪，處有期徒刑壹年參月。  聶楚璟犯三人以上共同冒用公務員名義犯詐欺取財罪，處有期徒刑壹年參月。   2   詐欺集團之不詳成員自111年6月6日13時許起，分別冒充為中華電信公司人員、警察，以電話聯絡陳舒雯，佯稱陳舒雯可能身分遭盜用及另涉嫌洗錢相關案件，要求陳舒雯提領帳戶存款交付作為證據，使陳舒雯因而陷於錯誤，於111年6月6日14時20分許，在臺南市○區○○街0段000號門口，將30萬元交予聶楚璟，再由聶楚璟於富農街1段89巷轉交予在附近監看之謝令浩。謝令浩並依指示將上開詐取之金錢轉交予詐欺集團之不詳成員。  謝令浩犯三人以上共同冒用公務員名義犯詐欺取財罪，處有期徒刑壹年壹月。  聶楚璟犯三人以上共同冒用公務員名義犯詐欺取財罪，處有期徒刑壹年壹月。    3 詐欺集團之不詳於111年6月7日10時許起，分別冒充為臺北市信義區公所人員、警政署值班員警、警官、檢察官，以電話聯絡蔡松木及加入通訊軟體LINE，佯稱蔡松木帳戶遭盜用涉及販毒轉帳案件，須提供帳戶存款交法院管收，使蔡松木因而陷於錯誤而： ⑴於111年6月8日11時55分許，在臺南市○○區○○路000號，將所提領之75萬元交予聶楚璟。謝令浩原在附近監看，但因等候太久先行離去，故由聶楚璟將所收取之金錢轉交予與謝令浩同行之不詳詐騙集團成員。 ⑵於111年6月9日12時53分許，臺南市○○區○○路000號，將所提領之50萬元交予聶楚璟，再由聶楚璟轉交予謝令浩。謝令浩再交予詐欺集團之不詳成員。 　　 謝令浩犯三人以上共同冒用公務員名義犯詐欺取財罪，處有期徒刑壹年貳月。  聶楚璟犯三人以上共同冒用公務員名義犯詐欺取財罪，處有期徒刑壹年貳月。      4 詐欺集團之不詳成員於111年5月25日9時40分起，分別冒充為區公所人員、警察、檢察官，以電話聯絡陳錦盛及加入通訊軟體LINE，佯稱陳錦盛帳戶涉及非法洗錢案件，須配合協助暫緩執行及分案處理資金公證，要求陳錦盛提領現金交予執行人員，使陳錦盛因而陷於錯誤，自111年5月25日起至同年6月6日止，交付4筆合計372萬2000元予詐欺集團之不詳成員，陳錦盛事後發現有異並報警處理。其後，聶楚璟依詐欺集團成員指示於同年6月14日上午10時10分許，至臺南市○區○○○路0段000巷0號收取詐欺集團不詳成員要求陳錦盛所交付之50萬元時，為埋伏員警當場查獲，在附近監看之謝令浩見狀即自行逃逸，因而詐取財物及洗錢未遂。  謝令浩犯三人以上共同冒用公務員名義犯詐欺取財未遂罪，處有期徒刑柒月。  聶楚璟犯三人以上共同冒用公務員名義犯詐欺取財未遂罪，處有期徒刑柒月。   
附表二
編號 品名 所有人 備註   1 I Phone 11手機（IMEI：000000000000000） 謝令浩   2 I Phone 手機（IMEI：000000000000000、000000000000000） 聶楚璟  
附表三（卷宗代號對照表）：
編號 卷宗名稱 代號 1 臺南市政府警察局第五分局南市警五偵字第1110332014A刑案偵查卷宗 警㈠卷 2 臺南市政府警察局第五分局南市警五偵字第1110332014號刑案偵查卷宗（第1宗） 警㈡-1卷  3 臺南市政府警察局第五分局南市警五偵字第1110332014號刑事偵查卷宗（第2宗） 警㈡-2卷  4 臺南市政府警察局第一分局南市警一偵字第1110349423號刑事偵查卷宗 警㈢卷  5 臺南市政府警察局玉井分局南市警井偵字第1110345749號刑事偵查卷宗 警㈣卷  6 臺南市政府警察局第一分局南市警一偵字第1110535875號刑事偵查卷宗 警㈤卷 7 臺灣臺南地方檢察署111年度他字第3485號偵查卷宗 偵㈠卷 8 臺灣臺南地方檢察署111年度偵字第15037號偵查卷宗 偵㈡卷  9 臺灣臺南地方檢察署111年度偵字第15474號偵查卷宗 偵㈢卷  10 臺灣臺南地方檢察署111年度偵字第16844號偵查卷宗 偵㈣卷  11 臺灣臺南地方檢察署111年度偵字第18375號偵查卷宗 偵㈤卷  12 臺灣臺南地方檢察署111年度偵字第23468號偵查卷宗 偵㈥卷 

附錄本案論罪科刑法條：　　
組織犯罪防制條例第3條第1項
發起、主持、操縱或指揮犯罪組織者，處3年以上10年以下有期
徒刑，得併科新臺幣1億元以下罰金；參與者，處6月以上5年以
下有期徒刑，得併科新臺幣1千萬元以下罰金。但參與情節輕微
者，得減輕或免除其刑。
中華民國刑法第339條之4
犯第339條詐欺罪而有下列情形之一者，處1年以上7年以下有期
徒刑，得併科1百萬元以下罰金：
一、冒用政府機關或公務員名義犯之。
二、三人以上共同犯之。
三、以廣播電視、電子通訊、網際網路或其他媒體等傳播工具，
    對公眾散布而犯之。
前項之未遂犯罰之。
洗錢防制法第14條
有第二條各款所列洗錢行為者，處7年以下有期徒刑，併科新臺
幣5百萬元以下罰金。
前項之未遂犯罰之。
前二項情形，不得科以超過其特定犯罪所定最重本刑之刑。